【裁判字號】    98,交聲,4301
【裁判日期】    981231
【裁判案由】    交管條例聲異
【裁判全文】
臺灣板橋地方法院交通事件裁定        98年度交聲字第4301號
原處分機關  交通部公路總局臺北區監理所
異  議  人
即受處分人  佳郁國際有限公司
代  表  人  甲○○
上列異議人即受處分人因違反道路交通管理處罰條例案件，對於
交通部公路總局臺北區監理所於民國98年11月11日以北監自裁字
第40-E00000000號所為之裁決處分（原舉發案號：新竹巿警察局
98年9 月12日竹巿警交字第E00000000 號），聲明異議，本院裁
定如下：
    主  文
原處分撤銷。
佳郁國際有限公司不罰。
    理  由
一、原處分意旨略以：異議人即受處分人佳郁國際有限公司所有
    之車牌號碼1357-VA 號自用小客車，於民國98年9 月12日晚
    間10時55分許，在新竹巿東大路與西濱路口，因有「電系設
    備變更（改裝HID 頭燈）後，不申請公路主管機關施行臨時
    檢驗而行駛」之違規行為，為新竹巿警察局第一分局南寮派
    出所警員周暐凱當場攔停並製單舉發，嗣經原處分機關於98
    年11月11日以北監自裁字第40-E00000000號裁決書，依道路
    交通管理處罰條例第18條第1 項規定，裁處新臺幣（下同）
    3,600 元，並責令其檢驗等語。
二、聲明異議意旨略以：上開車輛並沒有改裝HID 頭燈，只是更
    換100 瓦之白光燈泡，如果有改裝HID 頭燈的話，一定會加
    裝升壓器，但上開車輛沒有加裝升壓器，警察也沒有打開引
    擎蓋察看，為此，提起本件異議，爰請求撤銷原處分等語。
三、按汽車車身、引擎、底盤、電系等重要設備變更或調換，或
    因交通事故遭受重大損壞修復後，不申請公路主管機關施行
    臨時檢驗而行駛者，處汽車所有人2,400 元以上9,600 元以
    下罰鍰，並責令其檢驗，道路交通管理處罰條例第18條第1
    項定有明文。
四、經查：
  (一)按法院受理交通事件，準用刑事訴訟法之規定，道路交通管
    理處罰條例第89條前段定有明文。又認定犯罪事實所憑之證
    據，雖不以直接證據為限，間接證據亦包括在內；然而無論
    直接或間接證據，其為訴訟上之證明，須於通常一般之人均
    不致有所懷疑，而得確信其為真實之程度者，始得據為有罪
    之認定，倘其證明尚未達到此一程度，而有合理之懷疑存在
    以致事實審法院無從取得有罪之確信時，即應由法院為諭知
    被告無罪之判決，是於法院審理行為人違反道路交通管理處
    罰條例案件時，自當有其適用。易言之，法院於審理行為人
    違反道路交通管理處罰條例案件，當踐行完畢調查證據之程
    序後，為事實之認定時，如就原處分機關所認定之行為人違
    規事實仍有合理之訴訟上懷疑，而無法百分之百確信行為人
    確有該當於道路交通管理處罰條例各該處罰條文之構成要件
    事實時，即應依訴訟上對待證事實「倘有懷疑，則從被告之
    利益作解釋」之證據法則，作對受處分人有利之認定。
  (二)證人即本件舉發員警周暐凱固到庭證稱：伊當時在執行防飆
    路檢勤務，發現異議人代表人甲○○駕駛之自用小客車頭燈
    很亮，伊站在路邊根本沒有辦法直視該車輛，伊懷疑該車輛
    有改裝HID 氣體放電式頭燈，就攔停檢查，確認其燈泡型式
    是HID 專用型式無誤，伊當時有打開該車輛之引擎蓋，但沒
    有看到有無加裝升壓器，因為升壓器並不見得放在可以看到
    的地方，也可能是放在鈑金跟內隔板的中間等語，乃證述其
    係依據當場目視攔停車輛頭燈所裝置之燈泡型式，判斷該車
    輛有改裝HID 頭燈。惟依道路交通管理處罰條例第18條第1
    項之規定，係以汽車車身、引擎、底盤、電系等重要設備變
    更或調換，或因交通事故遭受重大損壞修復後，不申請公路
    主管機關施行臨時檢驗而行駛者為處罰要件，然其汽車車身
    、引擎、底盤、電系等重要設備有否變更，或是否係因交通
    事故遭受重大損壞修復，應由「監理機關所屬專業人士」在
    其法定職務範圍內及法定檢驗項目內為專業判斷及審查，關
    於電系設備中之氣體放電式頭燈，判別須經公路監理機關檢
    驗，取締時應會同公路監理機關取締，不得單獨取締，亦據
    內政部警政署警察機關執行取締汽車設備變更或損壞應注意
    事項規定甚詳。本件舉發員警周暐凱並無該專業審查權限，
    復未會同監理機關以聯合稽查方式並由該機關專業人員依其
    職責為專業認定，僅憑察看攔檢車輛之頭燈燈泡型式，並未
    詳究該車輛是否裝設完整之HID 燈泡電氣設備，即遽為舉發
    ，則其異議人所有之上開自用小客車是否確有違規改裝HID
    頭燈，即非無疑義，依前述「罪疑唯輕」之法理，自應為有
    利於異議人之認定。
五、綜上所述，異議人所有之車牌號碼1357-VA 號自用小客車，
    在前述時間、地點是否確有「變更電系設備後不申請公路主
    管機關施行臨時檢驗而行駛」之違規行為，誠有可疑，復查
    無其他積極證據足資認定異議人有原處分意旨所指之違規事
    實，則原處分機關未予詳查，遽認定異議人有上開違規行為
    ，並據以作為裁決處分，自有未洽，異議人聲明異議指摘於
    此，為有理由，自應由本院將原處分撤銷，改諭知異議人不
    罰，以資適法。
據上論斷，應依道路交通案件處理辦法第20條前段，裁定如主文
。
中    華    民    國    98    年    12    月    31    日
                  交通法庭    法  官  王瑜玲
以上正本證明與原本無異
如不服本裁定應於送達後5日內向本院提出抗告狀
                              書記官  謝嘉玲
中    華    民    國    99    年    1     月    5     日

司法院資訊處製作；財團法人民間司法改革基金會備份。
